台灣台中地方法院民事判決　九十四年度訴字第二八三號
　　原　　　告　　台灣省自來水股份有限公司第二區管理處
　　法定代理人　　張明欽
　　訴訟代理人　　丁○○
　　　　　　　　　甲○○
　　被　　　告　　飛發營造有限公司
　　法定代理人　　乙○○○
　　訴訟代理人　　丙○○
　　複　代理人　　許景鐿　　　　　　律師
右當事人間請求損害賠償事件，本院於九十四年三月二十五日言詞辯論終結，判決如左：
　　主　　　文
被告應給付原告新台幣柒拾萬捌仟柒佰肆拾玖元及自九十三年十一月十八日起至清
償日止，按年息百分之五計算之利息。
訴訟費用由被告負擔。
　　事實及理由
一、原告起訴主張：被告於九十二年七月三日二十時在八德市○○路五二三號前施工
　　中壢至松樹一六一ＫＶ線路工程時，不慎挖損原告一二００公厘管徑輸水管，致
　　原告受有流失水費新台幣（下同）二萬六千五百十一元，修繕費二十六萬六千七
　　百四十三元及以實際停水時間十三小時計算之營業損失四十四萬五千四百九十六
　　元，共七十三萬八千七百四十九元，上開損害應由被告賠償。並聲明：被告應給
　　付原告七十三萬八千七百四十九元。
二、被告則以：被告施工人員埋電纜線時，固有弄破原告之水管。被告只願賠償原告
    水管修理費十七萬一千九百九十二元及流失水量費二萬六千五百一十元，共十九
    萬八千五百零二元。因原告將水管維修外包給敏凱工程有限公司統合施作。原告
    僅須電話告知水門位置即可即勿庸派五名員工，花四個小時去關閉水門，且其出
    差人員亦可報加班費，並無損失，該關閉水門人員之費用七千一百九十四元，應
    予剔除。又水門關閉後，停水用戶根本無法用水，原告應當沒有營業損失等語，
    資為抗辯。
　　並聲明：駁回原告之訴。
三、被告於九十二年七月三日二十時在八德市○○路五二三號前施作中壢至松樹一六
    一ＫＶ線路工程時，挖損原告一二００公厘輸水管線，此為被告所是認。原告主
    張被告應賠償其流失水費、水管修理費、營業損失共七十三萬八千七百四十九元
    。被告則辯以：水管之維修，原告係外包給敏凱工程有限公司施作，原告即勿庸
    指派人員到現場處理。縱使有指派人員到現場，亦可領加班費，亦無損失。水門
    關閉後，用戶無水可用，原告亦不用賣水，則無營業損失。是被告只願賠償原告
    水門關閉前之流失水量費二萬六千五百一十元及水管修理費十七萬一千九百九十
    二元。
四、按「因故意或過失，不法侵害他人之權利者，負損害賠償責任」。「負損害賠償
    責任者，除法律另有規定或契約另有訂定外，應回復他方損害發生前之原狀」。
    「債權人得請求支付回復原狀所必需之費用，以代回復原狀」。「損害賠償，除
    法律另有規定或契約另有訂定外，應以填補債權人所受損害及所失利益為限」。
    「依通常情形，或已定之計劃、設備或其他特別情事，可得預期之利益，視為所
    失利益」。「基於同一原因事實受有損害並受有利益者，其請求之賠償金額，應
    扣除所受之利益」。民法第一百八十四條第一項前段、第二百十三條第一項、第
    三項、第二百十六條第一項、第二項、第二百十六條之一分別定有明文。經查被
    告承包台電公司中壢至松樹一六一ＫＶ線路工程，疏未知會原告，致未能確知地
    下輸水管線位置，於九十二年七月三日二十時在八德市○○路五二三號前埋設地
    下電纜線時，不慎挖破原告一二００公厘輸水管。因被告之過失行為，致原告受
    有損害，被告對原告所受之損害，依前揭法條規定，應負賠償責任。茲就原告請
    求各項，審酌於后：
　(一)流失水量水費－原告主張自九十二年七月三日二十時水管破裂至該日二十一時三
　　十分水門關閉，計一個半小時之流失水量水費為二萬六千五百一十元，提出毀損
　　漏失水量水費核計表影本及其計算式為證，為被告所不爭，並表示該流失水費，
　　願予賠償，原告該部分請求自應准許。
　(二)水管修理費－原告主張九十二年七月三日二十時水管挖損後，費時一個半小時始
　　將所有相關水門關閉，即時搶修，迄翌日十八時，土回填好供水，維修時間共花
　　二十二小時，修理費用共花二十六萬六千七百四十三元，提出工料核計表、修漏
　　工程施工費明細、統一發票、領料單、材料規格單價表等影本各一紙及員工超時
　　工作指派單影本二份為證。被告則以：水管修理只需一個半小時；原告水管維修
　　係連工帶料外包予敏凱工程有限公司，勿庸原告指派員工處理。被告只願就敏凱
　　工程有限公司已開發票之十七萬一千九百九十二元負責等語置辯。但查本件系爭
　　工程修漏施工費明細表上並無一二００公厘管徑水管材料之記載，足認本件維修
　　係包工不包料。關於一二００公厘管徑水管，單價每公尺一萬四千七百六十元，
　　六公尺長計八萬八千五百六十元，有領料單、材料規格單價表足憑。至於一二０
　　０公厘管徑之大水管破裂，關閉大水管及其各支管之水門計費時一個半小時，修
　　復後，再打開各水門應需相等時間，又水管剛修復，起初供水為免水管爆破，應
　　留意由慢而快漸進式輸水，自需費時，原告因業務上需要，指派五名員工至現場
　　協同包商處理，亦屬必要，雖其五名員工實際工作時間五至七時，原告只請求各
　　該員工四小時之處理費，尚屬允當。被告雖主張其指派之員工可請領加班費，並
　　無損失云云。然查員工領加班費固無損失，但原告額外支付彼等加班費，畢竟是
　　種損失。是被告之上揭答辯，殊難採納。原告該部分維修費用二十六萬六千七百
　　四十三元之請求，核屬必要，應予准許。
　(三)營業損失－原告主張修理時間二十二小時，彼僅請求十三個小時停水時間之營業
　　損失四十四萬五千四百九十六元，提出營業損失核算表及計算式為證。被告則以
　　：水門關閉後，用戶無水可用未買水，原告亦未賣水，自無營業損失置辯。查原
　　告埋設水管設備，對用戶經常供水，用戶按使用度數照核定水價計算水費繳交予
　　原告。故依通常情形，原告埋設輸水管設備，提供用戶用水，用戶繳交水費，此
　　為可得預期之利益，依法可視為原告之營業損失。依原告營業章程第四十三條規
　　定，「毀損本公司供水設備者，應負損害賠償」。「前項毀損致水量漏失時，應
　　負漏失水量之水費賠償責任。如需停水修復時，另依破裂口徑計收營業損失」。
　　是原告請求被告賠償營業損失，洵屬有據。查本件水管修復停水時間二十二小時
　　，關閉水門後停止賣出之水量一天二十四小時為 97718　，經原告首長核示以73
　　000　按九十一年度決算數給水平均單位售價10,73元/ 　計算關閉水門後停止賣
　　出之水費為73000　×10,73元/　=783,291元，加上5％營業稅39,165元，應賠償
　　之營業損失為 822,455元。但因修復期間沒賣水，可省掉買原水費用、處理原水
　　費用、輸水費用或因系爭供水區用戶有蓄水塔，其用水未受多大影響，或隔日用
　　戶會增加用水，原告之營業損失翌日可以些許彌補。是原告公司酌以停水時間十
　　三個小時計算其營業損失73000　×　 ×10,73元/　×1.05=445,496元，尚稱允
    當，應予准許。被告空言原告未有營業損失，難採信。
　綜上所述，被告應賠償原告流失水量水費、水管修理費、營業損失等計七十三萬八
　千七百四十九元。
五、原告依侵權行為損害賠償之法律關係請求被告給付七十三萬八千七百四十九元及
　　其法定遲延利息，洵屬有據，應予准許。
六、本件事證已臻明確，兩造所為其他攻搫、防禦方法，於判決結果不生影響，爰不
　　逐一審究，併予明。
七、據上論結，原告之訴為有理由，依民事訴訟法第七十八條判決如主文。
中　　　華　　　民　　　國　　九十四　　年　　　四　　　月　　　八 　　 日
　　　　　　　　　　　　　　　　　　　　臺灣臺中地方法院民事第四庭
~B法　　　官　周靜秀
右為正本係照原本作成
如不服本判決，應於判決送達後二十日內，向本院提出上訴狀。
中　　　華　　　民　　　國　　九十四　　年　　　四　　　月　　 十一　　 日
~B法院書記官
                                     　　　　　　　　　　　　　　　　 　Ａ
